【裁判字號】    89,訴,1644
【裁判日期】    900510
【裁判案由】    偽造文書等
【裁判全文】
臺灣臺北地方法院刑事判決                        八十九年度訴字第一六四四號
    公  訴  人  臺灣臺北地方法院檢察署檢察官
    被      告  甲○○
                丙○○
右列被告等因偽造文書等案件，經檢察官提起公訴（八十九年度偵字第二一八四０號
），本院判決如左：
    主  文
甲○○共同行使偽造私文書，足以生損害於他人，處有期徒刑參月，如易科罰金以參
佰元折算壹日，緩刑貳年。如附件所示之簽帳單上偽造之「乙○○」署名壹枚沒收。
丙○○共同行使偽造私文書，足以生損害於他人，處有期徒刑陸月，如易科罰金以參
佰元折算壹日。如附件所示之簽帳單上偽造之「乙○○」署名壹枚沒收。
    事  實
一、丙○○前因妨害風化案件，經本院於八十八年九月三十日以八十八年度訴字第一
    二三九判處有期徒刑四月，緩刑二年確定，現仍在緩刑期中（不構成累犯）。其
    於八十九年七月初住在友人黃建都位於臺北縣新店市○○路不詳門號之住處，黃
    建都之女友乙○○亦同住該處。丙○○因急需用錢，竟意圖為自己不法之所有，
    於八十九年七月五日上午五、六時許在上址（起訴書誤載為在台北市文山區○○○路○段九十四號四樓）竊取乙○○所有之身分證、慶豐商業銀行信用卡、美商
    花旗銀行信用卡（起訴書誤載為大眾商業銀行信用卡）各一枚，得手後，即翻閱
    報紙分類廣告中之刷卡借現金廣告，並與一名黃姓不詳姓名年籍成年女子聯絡刷
    卡借現金事宜，洽妥後即聯絡友人甲○○，請其代為刷卡。丙○○與甲○○乃基
    於共同行使偽造私文書及意圖自己不法所有之犯意聯絡，於同日上午十時三十分
    許（起訴書誤載為八時許），持乙○○之身分證、信用卡與黃姓女子同至台北市
    ○○○○段一一八號亞航旅行社，以乙○○之美商花旗銀行信用卡刷卡購買價額
    新台幣（下同）五萬二千零八十元（起訴誤載為五萬零八十元）之機票，並由甲○○假冒乙○○名義偽造「乙○○」署名於附表所示簽帳單上，偽造乙○○確認
    消費金額文義之簽帳單私文書後（一式二聯，簽帳單上之署押一式共二枚），持
    以行使交付亞航旅行社職員核對，足以生損害於發卡公司及依約與持卡人交易之
    亞航旅行社確認持卡人身分之正確性及乙○○之利益，使與發卡公司簽約之亞航
    旅行社陷於錯誤，而詐得價值五萬二千零八十元之機票。丙○○再以詐得之機票
    向前述黃姓女子換得機票價額九成之金額，並交付五千元予甲○○用以清償積欠
    甲○○之款項。
二、案經乙○○訴請臺灣臺北地方法院檢察署檢察官偵查起訴。
    理  由
一、右揭事實業據被告丙○○、甲○○於偵查中及本院審理時坦承不諱，核與告訴人
    乙○○於偵查中指述情節及證人王天佑（亞航旅行社職員）於本院訊問時證述情
    節相符，並有告訴人被竊之身分證影本及花旗銀行信用卡影本、亞航旅行社購票
    確認單影本、美商花旗銀行股有限公司台北分行九十年一月八日（九十）消管字
    第００三四號函及客戶消費明細表、大眾商業銀行九十年三月十三日眾卡發字第
    九二號暨冒乙○○之名簽具之簽帳單特約商店存根影本各一件在卷可稽。被告自
    白與事實相符，應堪採信。本件事證明確，被告犯行足堪認定。
二、核被告丙○○竊取告訴人所有之身分證、信用卡之行為，係犯刑法第三百二十條
    第一項之竊盜罪，被告丙○○進而持竊得之身分證、信用卡與被告甲○○前往亞
    航旅行社刷卡消費，冒名使用用信卡，進而偽造並行使其所偽造之私文書犯行，
    係犯同法第二百十六條、第二百十條行使偽造私文書罪（按在信用卡簽帳單上之
    顧客簽名欄內署名，表示其已收受特約商店所提供之商品，及確認消費金額之文
    義，供為商店經由收單銀行向發卡銀行請款之用，而使簽帳單含有收據或請款單
    之性質，係屬私文書），再以此方法詐得財物，係犯同法第三百三十九條第一項
    詐欺取財罪。其偽造署押為偽造私文書之階段行為，而其偽造私文書之低度行為
    ，業為其持以行使之行為所吸收，均不另論罪。被告二人就行使偽造私文書及詐
    欺犯行部分有犯意聯絡及行為分擔，為共同正犯。又被告丙○○所犯竊盜、行使
    偽造私文書及詐欺三罪間，有方法目的之牽連關係，應從一重之刑法第二百十六
    條、第二百十條行使偽造私文書罪處斷；公訴意旨雖認其所犯竊盜及行使偽造私
    文書罪間行為互殊、罪質互異，應分論併罰，惟查被告丙○○竊取告訴人之身分
    證及信用卡之目的即在刷卡消費換現金，二罪間應有方法目的之牽連關係，為牽
    連犯，併此敘明。另被告甲○○所犯行使偽造私文書及詐欺二罪間，有方法目的
    之牽連關係，應從一重之刑法第二百十六條、第二百十條行使偽造私文書罪處斷
    。爰審酌被告二人犯後坦承犯行，並深自悔悟，態度良好，其行使偽造私文書，
    再持以詐財之犯行所得不多，所生危害非鉅及被告甲○○係受被告丙○○所託致
    為本件犯行，其惡性非重等一切情狀，分別量處如主文所示之刑並諭知易科罰金
    之折算標準。又查被告行為後，刑法第四十一條已於九十年一月四日修正，同年
    月十日經總統公布施行之，修正後之刑法第四十一條第一項規定：「犯最重本刑
    為五年以下有期徒刑以下之刑之罪，而受六個月以下有期徒刑或拘役之宣告，因
    身體、教育、職業、家庭之關係或其他正當事由，執行顯有困難者，得以一元以
    上三元以下折算一日，易科罰金。但確因不執行所宣告之刑，難收矯正之效，或
    難以維持法秩序者，不在此限。」，該規定與修正前刑法第四十一條規定：「犯
    最重本刑為三年以下有期徒刑以下之刑之罪，而受六個月以下有期徒刑或拘役之
    宣告，因身體、教育、職業或家庭之關係，執行顯有困難者，得以一元以上三元
    以下折算一日，易科罰金。」比較，修正後之規定將可諭知易科罰金之罪由犯最
    重本刑為三年以下有期徒刑以下之刑之罪擴大至犯最重本刑為五年以下有期徒刑
    以下之刑之罪，以修正後之規定較有利於被告，是依刑法第二條第一前段之規定
    ，應適用裁判時之法律即修正後之刑法第四十一條規定對被告所犯之罪諭知易科
    罰金之折算標準。至公訴人雖對被丙○○部分求處有期徒刑一年，惟被丙○○部
    分之行為僅論處一罪已如前述，且其犯後深知悔悟，本院認以科處如主文之刑為
    當，附此敘明。末查，被告甲○○前未曾受有期徒刑以上刑之宣告，有臺灣臺高
    等法院檢察署刑案紀錄簡覆表一份在卷可憑，其此次犯行，係因受被告丙○○所
    託，一時失慮而罹刑章，且僅取得之五千元係被告丙○○所還之欠款，其經此刑
    之宣告，應知所警惕，而無再犯之虞，其刑之宣告以暫不執行為適當，爰併予宣
    告緩刑二年，以勵自新。
三、偽造一式二聯之「乙○○」簽帳單，其中如附件所示之特約店存根聯上偽造之「
    乙○○」署押一枚，不問是否被告所有，應均依刑法第二百十九條規定沒收之。
    至另一聯即「顧客存根聯」業已滅失而不存在，已據被丙○○供明在卷，故其上
    偽造之「乙○○」署押一枚，不為沒收之諭知。
據上論斷，應依刑事訴訟法第二百九十九條第一項前段，刑法第二條第一項前段、第
二十八條、第二百十六條、第二百十條、第三百二十條第一項、第三百三十九條第一
項、第五十五條、第二百十九條、第七十四條第一款、修正後刑法第四十一條第一項
，罰金罰鍰提高標準條例第一條前段、第二條，判決如主文。
本案經檢察官蔡立文庭執行職務
中      華      民      國      九十      年      五       月    十     日
                                      臺灣臺北地方法院刑事第五庭
                  法  官   廖  紋  妤
右正本證明與原本無異。
如不服本判決，應於判決送達後十日內向本院提出上訴狀
                                          書記官    黃瓊玉
中      華      民      國      九十      年    五         月  十一    日
附錄本案論罪科刑法條全文
刑法第三百二十條
意圖為自己或第三人不法之所有，而竊取他人之動產者，為竊盜罪，處五年以下有期
徒刑、拘役或五百元以下罰金。
意圖為自己或第三人不法之利益，而竊佔他人之不動產者，依前項之規定處斷。
前二項之未遂犯罰之。
刑法第二百十條
偽造、變造私文書，足以生損害於公眾或他人者，處五年以下有期徒刑。
刑法第二百十六條
行使第二百十條至第二百十五條之文書者，依偽造、變造文書或登載不實事項或使登
載不實事項之規定處斷。
刑法第三百三十九條第一項
意圖為自己或第三人不法之所有，以詐術使人將本人或第三人之物交付者
，處五年以下有期徒刑、拘役或科或併科一千元以下罰金。


司法院資訊處製作；財團法人民間司法改革基金會備份。
